臺灣花蓮地方法院民事判決　　　　　　　 96年度勞訴字第1號
原　　　告　丙○○
訴訟代理人　李文平律師
被　　　告　步勳煤氣有限公司
法定代理人　丁○○
訴訟代理人　甲○○
上列當事人間請求給付補償金事件，本院於民國96年9月19日言
詞辯論終結，判決如下：
    主      文
原告之訴及假執行之聲請均駁回。
訴訟費用由原告負擔。
    事實及理由
壹、程序事項：按訴狀送達後，原告不得將原訴變更或追加他訴
    ，但擴張或減縮應受判決事項之聲明者，不在此限，民事訴
    訟法第255條第1項第3款定有明文。原告於起訴時原請求被
    告賠償新台幣（下同）1,913,800元，嗣於96年5月23日言詞
    辯論時減縮為請求1,909,600元，有起訴狀、言詞辯論筆錄
    等在卷可參（本院卷4、109頁），原告減縮請求金額，核屬
    減縮應受判決是項之聲明，依據前述說明，原告所為訴之變
    更，應予准許，合先敘明。
貳、實體事項：
一、原告主張：
  (一)原告受僱於被告，在被告公司負責開車、送瓦斯、收款及維
    修瓦斯器具，於民國95年3月16日原告送瓦斯至明廉國小營
    養午餐廚房時，跌入水溝中，遭100公斤重的瓦斯桶壓在原
    告身上導致受傷。因被告未為原告繳納全民健康保險（下稱
    健保）之保費，原告只能以自費方式就醫，然原告根本無力
    負擔自費之醫療費用，只能忍痛未就診，疼痛難耐時僅能到
    每次需費200元之民間中醫診所敷藥。原告其後日漸行走困
    難，無法負荷工作，被告竟以原告已不能工作為由違法解雇
    原告，其後原告至財團法人基督教門諾會醫院（下稱門諾醫
    院）就診，經醫師診斷為「左側腓神經壓迫性受損，左腳無
    法恢復功能永久受損，因外力重物壓迫引起」，屬職業災害
    。
  (二)依勞動基準法（下稱勞基法）第50條規定，兩造間之僱傭契
    約於原告所受職業災害醫療期間仍繼續存在，原告迄今仍無
    法從事搬瓦斯工作，符合勞基法第59條第2款「在醫療中不
    能工作」之情形（事實上原告已殘廢，領有殘障手冊）。依
    勞基法第59條第2、3款規定，原告得請求下列補償金：
  1.薪資補償：原告在職業災害發生前每月薪水為42,000元，即
    原告遭遇職業災害前1日正常工作所得之工資為每日1,400元
    ，請求自95年4月9日起至95年8月8日（鑑定認殘日）止計
    122日之薪資補償170,800元。
  2.殘廢補償：原告障礙等級為3級，3級之職業傷病殘廢補償給
    付標準為1260日，依勞基法第2條計算平均工資為1,380元，
    請求殘廢補償1,738,800元。
  (三)勞工保險局（下稱勞保局）之認定與原告主治醫師之認定顯
    有出入，其所稱專科醫師依醫理認定，亦過於草率，不應拘
    束鈞院之判斷。爰依勞基法第59條第2、3款規定，請求被告
    賠償。並聲明：被告應給付原告1,909,600元，及自起訴狀
    繕本送達翌日起至清償日止，按年息百分之五計算之利息；
    原告願供擔保請准宣告假執行。
二、被告則以：
  (一)原告於95年3月16日送瓦斯至明廉國小營養午餐所使用，回
    公司後告知訴外人即被告之會計乙○○被瓦斯桶壓傷，當時
    乙○○只看見原告皮膚擦傷並替原告擦藥，原告也至國泰醫
    院就醫，並告知被告沒有傷到骨頭無大礙，被告也准予提早
    回家休息。原告於95年3月17日至4月6日都有正常出勤上班
    ，壓傷部分也無異狀。
  (二)原告於95年4月6日下午3時許向乙○○口頭提出要離職不上
    班後即離開公司，被告知情後立即請原告回公司上班，經訴
    外人即被告員工戊○○口述原告堅持要辭職，不再回公司上
    班。被告人員甲○○於95年4月7日再聯絡原告，均聯絡不上
    ，經原告之妻轉達後，直至同年4月8日甲○○經原告本人告
    知確定離職，被告始於同日下午辦理原告離職申請退保，是
    原告主張被告未為其投保全民健康保險，並非事實，原告是
    因其之前積欠健保費未繳致無法使用健保卡。原告是因為曾
    向甲○○借機車使用，在94年8月30日零時40分遭警察臨檢
    開罰單，共罰鍰3,000元而遭被告扣款，原告心中不滿因而
    離職。
  (三)原告於95年4月6日離職後，至95年5月底回公司要求被告理
    賠職業傷害，被告也替原告向勞保局申請補助，經該局回函
    稱原告是屬於普通疾病並非職業傷害，故無法申請職災補助
    ，並經勞工保險監理委員會（下稱勞保監委會）審議駁回申
    請等語資為抗辯。並聲明：原告之訴駁回。
三、兩造不爭執之事實：
  (一)原告於95年4月8日前受僱於被告，負責開車、送瓦斯、收款
    ，及維修瓦斯器具之工作。原告於95年3月17日至95年4月6
    日均有至被告公司上班。
  (二)原告曾於95年5月15日至門諾醫院就診，經診斷為左側腓神
    經壓迫性受損。原告所提診斷證明書為真正（本院卷13頁）
    。
  (三)原告所提勞保局95年9月25日函、勞保監委會96年1月11日函
    及所附勞保監委會保險爭議審定書形式上均為真正（本院卷
    85至86、92至94頁）。
  (四)被告支付原告薪資至95年4月8日止。
四、得心證之理由：本件兩造所爭執之處，應在於：(一)原告主張
    其受僱被告期間，於95年3月16日因搬運瓦斯至明廉國小營
    養午餐廚房，跌入水溝遭瓦斯桶壓傷，經醫師診斷為左側腓
    神經壓迫性受損、左腳無法恢復功能永久受損，因外力重物
    壓迫引起，屬職業災害，是否屬實？(二)原告依勞基法第59條
    第2款規定請求工資補償170,800元，是否有理？(三)原告依勞
    基法第59條第3款規定請求殘廢補償1,738,800元，是否有理
    ？茲審酌如下。
五、原告主張之事實，固提出門諾醫院診斷證明書、己○○之證
    明書各1份，並聲請傳喚證人己○○為證。經查：原告所提
    門諾醫院之診斷證明書上記載：「診斷：左側腓神經壓迫性
    受損、左腳無法恢復功能永久受損，因外力重物壓迫引起。
    說明：病患於95年5月15日就診，經門診追蹤治療，無明顯
    改善」，有診斷證明書1份可參（本院卷13頁），證人己○
    ○於本院作證時證稱：我在95年2月底至同年4月間都在明廉
    國小兼差擔任廚師，原告所提證明書是我親筆所寫，原告曾
    於95年3月間某日接近中午時送瓦斯至明廉國小跌落水溝，
    被瓦斯桶壓到整個人爬不起來，（法官問：你將原告扶起時
    ，原告有受傷嗎？）沒有，但是他好像很痛的樣子，他的一
    隻腳跌到水溝，但水溝上面有鐵蓋，鐵蓋有碰到原告的腳，
    主要是瓦斯桶壓到，使原告身體向後並向一邊傾斜，有碰觸
    到原告的身體和大腿，原告因此一腳半蹲，另一腳在水溝裡
    ，後來整個人坐在地上，瓦斯桶一半壓在他的大腿上，我看
    到後就把瓦斯桶搬起來，將原告扶起來，我問他有沒有怎麼
    樣，他說還好，我就進去炒菜，當時原告搬的是50公斤的瓦
    斯桶（內含瓦斯），因為我急著進去炒菜，沒有注意去看原
    告有無受傷或流血等語（本院卷131至133頁）。證人己○○
    之證詞固可證明原告確曾95年3月間因送瓦斯桶至明廉國小
    跌入水溝被瓦斯桶壓到，但其所提診斷證明書卻記載其遲至
    95年5月15日始至醫院就醫，該診斷證明書上所載傷勢是否
    與原告主張之事故有關，已有可疑。
六、按所謂職業災害，係指勞工因執行職務或從事與執行職務相
    牽連之行為，而發生之勞工之疾病、傷害、殘廢或死亡，兩
    者間具有相當因果關係，使足當之。若勞工之疾病、傷害、
    殘廢或死亡係肇因非與職業原因有關之勞工個人行為或第三
    人行為，則不屬職業災害。所謂相當因果關係，係以行為人
    之行為所造成之客觀存在事實，為觀察之基礎，並就此客觀
    存在並就此客觀存在事實，依吾人智識經驗判斷，通常均有
    發生同樣損害結果之可能者，該行為人之行為與損害之間，
    即有因果關係（最高法院84年度台上字第2439號判決意旨可
    資參考）。原告於其主張之事故發生後，並未立即就醫，且
    於其主張之事故發生日（95年3月16日）翌日即95年3月17日
    至95年4月6日均至被告公司上班等情，為原告所不爭，經本
    院以原告所提診斷證明書之傷勢函詢門諾醫院，詢問該傷勢
    可能之時間點，該院函覆稱：患者腓骨神經之壓迫性麻痺，
    於臨床上或肌電圖發生異常之時間點因人而異，最快可於約
    發生壓迫後兩週開始會有明顯異常，此患者於95年5月15日
    於神經內科初診，即有無力麻痺之明顯症狀，於95年5月22
    日之肌電圖神經傳導顯示出左側腓骨神經傳導異常，病患於
    95年8月8日至慈濟醫院檢查之神經傳導結果比5月22日更差
    ，符合嚴重腓骨神經之臨床表現，有該院96年6月12日函及
    所附資料可參（本院卷125至128頁），而原告於其主張之受
    傷日後60日（95年3月17日起至95年5月15日）始第1次就醫
    （原告固稱其曾至中醫診所敷藥，惟對此未能舉證實說），
    且於95年3月17日起至95年4月6日均能至被告公司正常上班
    擔任開車、送瓦斯、收款及維修瓦斯器具等相關勞力工作，
    顯與常情有違，實難認原告於95年5月15日在門諾醫院就診
    之傷勢與其95年3月16日之事故有關；再參酌證原告向勞保
    局申請職業傷病給付，經該局認定原告並非職業傷病，僅核
    定按普通傷病辦理，並經勞保監委會審議駁回原告之申請確
    定，有勞保局95年9月25日函、勞保監委會96年1月11日函及
    所附勞保監委會保險爭議審定書等為憑（本院卷85至86、92
    至94頁），益證原告所受傷害與其執行職務間無相當因果關
    係，依據前述說明，原告所受傷害自非屬職業災害，原告自
    不得依勞基法第59條第2、3款規定請求薪資及殘廢補償。
七、從而，原告依勞基法第59條第2、3款規定請求被告給付
    1,909,600元，及自起訴狀繕本送達翌日起至清償日止，按
    年息百分之五計算之利息，為無理由，應予駁回，原告之請
    求既經駁回，其假執行之聲請亦無依據，應併予駁回。
八、本件事證已臻明確，兩造其餘攻擊防禦方法與舉證，均無礙
    勝負判斷，爰不一一論列，附此敘明。
九、訴訟費用負擔之依據：民事訴訟法第78條。
中　　華　　民　　國　　96　　年　　10　　月　　12　　日
                民事庭法官
上為正本係照原本作成
如對本判決上訴須於判決送達後20日內向本院提出上訴狀
中　　華　　民　　國　　96　　年　　10　　月　　12　　日
書記官紀龍年
